【裁判字號】    89,簡上,53
【裁判日期】    890714
【裁判案由】    給付票款
【裁判全文】
臺灣臺南地方法院民事判決  八十九年度簡上字五十三號
    上  訴  人  乙○○
                丙○○
    被上訴人    甲○○
    訴訟代理人  丁○○
右當事人間請求清償債務事件，上訴人對於中華民國八十九年一月十日本院台南簡易
庭八十八年度南簡字第一九八三號第一審判決提起上訴，本院判決如左：
    主  文
上訴駁回。
第二審訴訟費用由上訴人連帶負擔。
    事  實
甲、上訴人方面：
一、聲明：求為判決：(一)原判決廢棄。(二)駁回被上訴人在第一審簡易之訴。
二、陳述：除與原判決記載相同者，茲引用之外，補稱：
（一）上訴人丙○○並未在如附表所示之本票二十九張上背書或簽名表示願負清償責
      任之意，而被上訴人在原審時所提出之切結書，係被上訴人拿一張空白紙要求
      上訴人丙○○簽名，並未向上訴人丙○○說明係要上訴人丙○○擔任連帶保證
      人，須負連帶清償責任，切結書之內容均係由被上訴人事後自行填寫，上訴人
      丙○○並未同意擔任連帶保證人，被上訴人自無權請求上訴人丙○○負連帶清
      償責任。
（二）上訴人乙○○對有積欠被上訴人新台幣（下同）五十八萬元，嗣開立如附表所
      示之二十九張本票交付被上訴人及切結書之真正之事實固均不爭執，惟上訴人
      乙○○現失業中，一時無法籌款清償上開債務，惟願每月向被上訴人按月分期
      清償。
乙、被上訴人方面：
一、聲明：求為判決如主文所示。
二、陳述：
（一）上訴人乙○○向被上訴人借款五十八萬元，經被上訴人多次催討，因無力清償
      ，乃經被上訴人同意於八十八年八月一日簽發如附表所示之本票二十九張交付
      被上訴人，並邀同上訴人丙○○擔任連帶保證人立切結書，載明上開本票免除
      作成拒絕證書，且若有一張本票未兌現，即視為債務全部到期，嗣本票到期經
      被上訴人為付款之提示，上訴人乙○○並未按期清償，全部債務應視為全部到
      期，爰依消費借貸、票據及契約之法律關係，訴請上訴人乙○○、丙○○連帶
      給付未清償之借款五十八萬元，及自八十八年十二月二十七日起至清償日止，
      按週年利率百分之五計算之利息。
（二）上訴人乙○○係於八十八年初向被上訴人借款，並簽發日期自八十八年四月至
      九年八月止為到期日之本票二十九張作為擔保，嗣第一張本票到期，上訴人乙
      ○○拒絕付款，且避不見面，被上訴人屢次催索，後由上訴人丙○○出面協調
      並同意擔任連帶保證人，被上訴人始同意延後攤還，並由上訴人乙○○重新開
      立如附表所示之本票二十九張，及由上訴人丙○○共同簽立切結書，而由上訴
      人丙○○取回舊本票，上訴人丙○○確有同意擔任連帶保證人。
（三）上訴人丙○○稱被上訴人係拿空白紙要求伊簽名，未說明連帶證人之用意，此
      乃不實，當初被上訴人於八十八年五、六月間向上訴人乙○○催款無獲時，多
      次由其父親即上訴人丙○○出面協調，且答應擔任連帶保證人，被上訴人才同
      意上訴人乙○○重新開立本票，並由上訴人丙○○出面取回舊本票，上訴人丙
      ○○豈有不知情之理，況且，依常理而言，任何人均不可能不分原由即在空白
      紙上簽名並印上指印。
三、證據：援用原審所提出之證據。
丙、本院依職權函內政部警政署刑事警察局鑑定上訴人丙○○當庭之簽名及指紋與切
    結書上之簽名及指紋是否相同。
    理    由
一、本件被上訴人起訴主張上訴人乙○○向被上訴人借款五十八萬元，經被上訴人多
    次催討，因無力清償，乃經被上訴人同意於八十八年八月一日簽發如附表所示之
    本票二十九張，交付被上訴人，並邀同上訴人丙○○擔任連帶保證人立切結書，
    載明上開本票免除作成拒絕證書，且若有一張本票未兌現，即視為債務全部到期
    ，嗣本票到期經被上訴人為付款之提示，上訴人乙○○並未按期清償，全部債務
    應視為全部到期，爰依消費借貸、票據及契約之法律關係，訴請上訴人乙○○、
    丙○○連帶給付未清償之借款五十八萬元，及自八十八年十二月二十七日起至清
    償日止，按週年利率百分之五計算之利息等語。
二、上訴人則以：上訴人丙○○並未同意擔任連帶保證人，上訴人乙○○目前無力一
    次全部清償等語，資為抗辯。
三、查被上訴人主張上訴人乙○○向被上訴人借款五十八萬元，經被上訴人多次催討
    ，因無力清償，乃經被上訴人同意於八十八年八月一日簽發如附表所示之本票二
    十九張，交付被上訴人，並邀同上訴人丙○○擔任連帶保證人立切結書，載明上
    開本票免除作成拒絕證書，且若有一張本票未兌現，即視為債務全部到期，嗣本
    票到期經被上訴人為付款之提示，上訴人乙○○並未按期清償，全部債務已於第
    一張本票到期日八十八年九月一日未支付時均視為到期之事實，業據其提出本票
    二十九張及切結書一紙為證，上訴人乙○○對上開事實亦不爭執，並自認現確尚
    欠被上人五十八萬元等語，上訴人丙○○雖以前揭情詞置辯，惟查：
（一）按當事人主張之事實，經他造於準備書狀內或言詞辯論時或在受命法官、受託
      法官前自認者，無庸舉證；自認之撤銷，除別有規定外，以自認人能證明與事
      實不符或經他造同意者，始得為之。民法第二百七十九條第一、三項分別定有
      明文。經查，上訴人於原審承辦法官提示切結書時，已自認切結書係其所親簽
      （詳原審八十八年十二月二十七日言詞辯論筆錄），嗣於本院審理時始改稱係
      簽名在空白紙上（參本院八十九年三月二十九日準備程序筆錄），於本院八十
      九年四月二十六日之準備程序中又改口否認切結書係伊所親簽，至八十九年七
      月四日言詞辯論期日經審判長提示後，又稱可能係伊所簽名，前後多次反覆不
      一之說詞，已有疑問，且又自始未提出任何事證證明其於原審中之自認係出於
      如何之錯誤，就切結書上上訴人簽名之真正應已發生自認之效力，上訴人所辯
      切結書非伊所親簽，應不足採。
（二）又上訴人丙○○辯稱係在空白紙上簽名，並未同意擔任連帶保證人等語部分，
      經觀之系爭切結書，本票明細均以附表方式記載，立書人及連帶保證人欄皆書
      寫於切結書之右下方，而上訴人乙○○之簽名位置，則剛好緊臨於立書人之後
      ，立書人欄位之後為連帶保證人欄，上訴人丙○○之簽名亦緊連於連帶保證人
      欄之後，且因連帶保證人欄位後之空間過小而以直立式之書寫方式，簽寫於連
      帶保證人欄位之後，此有切結書在卷可參，果若上訴人丙○○係在空白紙上簽
      名，衡情一般人在諾大一張空白紙簽名，應落落大方選擇可以適當書寫其姓名
      處，當不可能以上揭方式書寫而將其姓名勉強塞擠在紙張之下角落，是被上訴
      人主張切結書係內容填載完畢後始由上訴人乙○○、丙○○簽名，應可採信，
      上訴人丙○○抗辯係在空白紙上簽名云云，應無足取。
（三）綜上，系爭切結書既經上訴人丙○○於連帶保證人欄位後簽名，應認上訴人丙
      ○○就上訴人乙○○有關系爭切結書之借款成立連帶保證契約之意思合致已明
      ，上訴人丙○○自應負連帶給負責任亦明。
四、綜上所述，上訴人所辯既非可取，從而，被上訴人依消費借貸及切結書連帶保證
    契約之法律關係，請求上訴人連帶給付未清償之借款五十八萬元，及自八十八年
    十二月二十七日起，至清償日止，按週年利率百分之五計算之利息，為有理由，
    應予准許。是則原審判命上訴人如數給付，於法並無違誤，上訴意旨指摘原判決
    不當求為廢棄改判，為無理由，應予駁回上訴。
五、本件事證已明確，兩造其餘攻擊、防禦方法及舉證，因與本判決判斷結果，不生
    影響，爰不一一論述，併予敘明。
六、據上論結，本件上訴為無理由，依民事訴訟法第四百三十六條之一第三項、第四
    百四十九條第一項、第八十五條第二項，判決如主文。
中      華      民      國    八十九    年      七      月      十四    日
                                            臺灣臺南地方法院民事第二庭
~B審判長法  官  蔡美美
~B      法  官  莊玉熙
~B      法  官  童來好
右正本證明與原本無異
本判決不得上訴
中      華      民      國    八十九    年      七      月      十四    日
~B  法院書記官  陳著振


司法院資訊處製作；財團法人民間司法改革基金會備份。
